【裁判字號】    99,交聲,1169
【裁判日期】    991029
【裁判案由】    聲明異議
【裁判全文】
臺灣臺南地方法院交通事件裁定        99年度交聲字第1169號
移送機關    交通部公路總局嘉義區監理所麻豆監理站
異議人即
受處分人    甲○○
上列異議人即受處分人因違反道路交通管理處罰條例案件，對於
交通部公路總局嘉義區監理所麻豆監理站99年9月10日所為之裁
決處分（處分案號：麻監裁罰字第裁75-I00000000號）聲明異議
，本院裁定如下：
    主    文
原處分撤銷。
甲○○不罰。
    理    由
一、原處分意旨略以：異議人即受處分人甲○○駕駛其所有車牌
    號碼TE-7548號自小客車（下稱系爭汽車），於民國99年9月
    3日22時許，行經台74甲線3.3公里處時，遭彰化縣警察局交
    通警察隊彰化分隊警員以「後車牌毀損使不能辨認」之由製
    單舉發，嗣經移送機關即交通部公路總局嘉義區監理所麻豆
    監理站（下稱原處分機關）以其違規事實明確，依道路交通
    管理處罰條例第13條第1款及違反道路交通管理事件統一裁
    罰基準表之規定，裁處異議人罰鍰新臺幣（下同）3,000元
    等語。
二、本件聲明異議意旨略以：系爭汽車車齡已20年，車牌上號碼
    及字體均有多處掉漆不清之處，應是時間久遠之故，且系爭
    汽車曾有幾次與後方車碰撞，也有可能造成漆脫落，異議人
    並無故意毀損車牌之行為，為此聲明異議，請求撤銷原處分
    等語。
三、按汽車行駛有損毀或變造汽車牌照、塗抹污損牌照，或以安
    裝其他器具之方式，使不能辨認其牌號者，處汽車所有人2,
    400元以上4,800元以下罰鍰，並責令申請換領牌照或改正，
    道路交通管理處罰條例第13條第1款定有明文。惟按犯罪事
    實應依證據認定之，無證據不得認定犯罪事實；又不能證明
    被告犯罪或其行為不罰者，應諭知無罪之判決，刑事訴訟法
    第154條第2項、第301條第1項，分別定有明文。又認定不利
    於被告之事實，須依積極證據，苟積極證據不足為不利於被
    告事實之認定時，即應為有利於被告之認定，更不必有何有
    利之證據；且事實之認定，應憑證據，如未能發現相當證據
    ，或證據不足以證明，自不能以推測或擬制之方法，以為裁
    判基礎；而認定犯罪事實所憑證據，雖不以直接證據為限，
    間接證據亦包括在內；然而無論直接或間接證據，其為訴訟
    上之證明，須於通常一般之人均不致有所懷疑，而得確信其
    為真實之程度者，始得據為有罪之認定，若其關於被告是否
    犯罪之證明未能達此程度，而有合理性懷疑之存在時，事實
    審法院復已就其心證上理由予以闡述，敘明其如何無從為有
    罪之確信，因而為無罪之判決，尚不得任意指為違法，最高
    法院分別著有30年上字第816號、40年台上字第86號、76年
    台上字第4986號等判例可資參照。而依道路交通管理處罰條
    例第89條規定，法院受理有關交通事件，準用刑事訴訟法之
    規定，前開規定及判例意旨自得適用於本件聲明異議案件。
四、原處分機關認異議人有上開違規情事，無非係以彰化縣警察
    局99年9月3日彰警交字第I00000000號舉發違反道路交通管
    理事件通知單、車牌採證照片2幀為其主要論據。惟查，依
    據原處分機關99年9月28日嘉監麻字第0990012793號函稱：
    本件車牌號碼TE-7548號之牌照係於82年7月27日由申起企業
    有限公司製作；車牌號碼若因風吹日曬、雨淋等自然因素，
    致使字跡模糊，交通部公路總局建議不宜開放由車主自行補
    漆，至於號牌如係正常使用情況自然掉漆，未逾5年保固期
    限內，得予免費換牌；本件車牌係於82年7月27日至麻豆監
    理站換牌等語，有該函及檢附之交通部公路總局函文在卷可
    稽（本院卷第20-28頁）。而經本院檢附本件車牌採證照片
    函請承作車牌號碼TE-7548號牌照之申起企業有限公司（下
    稱申起公司）鑑定說明本件車牌之顏色脫落狀況，是否可能
    為人為蓄意毀損所為抑或因時間久遠、車輛情況等因素造成
    一事，經申起公司函覆稱：「據該號牌代碼知悉應為民國85
    年度前發放之號牌，距今已超過14個年度（保固年限為5年
    ），觀察該相片號牌外觀，研判應為使用年限過長、自然風
    化的結果等語明確，有申起公司99年10月7日申鑑字第99100
    701號函在卷可按（見本院卷第32頁），況本件查無異議人
    故意毀損號牌之證據資料，揆諸前揭說明，應認系爭汽車雖
    有車牌號碼及字體掉落脫色之情形，然尚不能遽認異議人有
    故意毀損號牌致使牌號無法辨識之違規行為。
五、因此，本件依調查所得之證據，尚不足以證明異議人有故意
    毀損號牌致使牌號無法辨識之情形；此外，復查無其他積極
    證據足資證明異議人確有前揭違規行為。依前開說明，自不
    得為異議人不利之認定。原處分機關未經詳查，遽依道路交
    通管理處罰條例第13條第1款及違反道路交通管理事件統一
    裁罰基準表之規定，裁處異議人罰鍰3,000元之處分，即有
    未洽。異議人本件異議為有理由，爰依法將原處分撤銷，並
    為異議人不罰之諭知。
六、據上論斷，應依道路交通管理處罰條例第87條第2項、道路
    交通事件處理辦法第19條前段，裁定如主文。
中    華    民    國    99    年    10    月    29    日
                    交通法庭  法  官  黃聖涵
以上正本證明與原本無異。
如不服本裁定，應於收受送達後5日內向本院提出抗告狀。（應
附繕本）
                              書記官  吳揆滿
中    華    民    國    99    年    10    月    29    日

司法院資訊處製作；財團法人民間司法改革基金會備份。
